臺灣高等法院高雄分院刑事判決
111年度上易字第84號
上  訴  人  
即  被  告  黃明華



上列上訴人因竊盜案件，不服臺灣橋頭地方法院110年度易字第1
67號，中華民國110年11月26日第一審判決（起訴案號：臺灣橋
頭地方檢察署110年度偵字第1809號），提起上訴，本院判決如
下：
    主  文
上訴駁回。
    事  實
一、黃明華於民國109 年9 月18日9 時42分許，騎乘車牌號碼00
    0-000 號普通重型機車，前往高雄市○○區○○街00號黎光玲、
    黎文功等外籍移工所居住之宿舍，竟意圖為自己不法之所有
    ，基於侵入住宅竊盜之犯意，進入上開住處，徒手竊得黎光
    玲所有之現金新臺幣（下同）2000元；又於同年月23日13時
    55分許，再以同一方式前往上開宿舍，意圖為自己不法之所
    有，基於侵入住宅竊盜之犯意，以徒手之方式竊得黎文功所
    有之三星牌手機1 支及電動腳踏車充電器1 組。嗣黎光玲及
    黎文功發現遭竊報警處理，始悉上情。
二、案經黎光玲、黎文功訴由高雄市政府警察局仁武分局報告臺
    灣橋頭地方檢察署檢察官提起公訴。
    理  由
一、證據能力：
    按被告以外之人於審判外之陳述，雖不符刑事訴訟法第159
    條之1至第159條之4之規定，而經當事人於審判程序同意作
    為證據，法院審酌該言詞陳述或書面陳述作成時之情況，認
    為適當者，亦得為證據，刑事訴訟法第159條之5第1項定有
    明文。查本判決所引用屬於傳聞證據之部分，均已依法踐行
    調查證據程序，且檢察官及上訴人即被告黃明華（下稱被告
    ）於本院審理時，均明示同意有證據能力（見本院卷第78頁
    ），審酌該等證據作成時情況，並無違法取證之瑕疵，且無
    顯不可信之情形，復與待證事實具關聯性，以之作為證據應
    屬適當，自均有證據能力。
二、認定犯罪事實所憑之證據及理由：
　　訊據被告固坦承有於上開時地，2 次侵入外籍移工所居住之
    宿舍行竊之事實，惟辯稱：109 年9 月18日我只有竊取兩包
    泡麵，是在該宿舍2 樓房間偷的；同年月23日我是在樓梯口
    旁邊房間對面類似客廳休息的地方，竊取4 包泡麵及鮪魚罐
    頭1 罐，用一個黑色塑膠袋裝起來云云。
三、經查：
  ㈠被告於事實欄所載時地先後侵入高雄市○○區○○街00號黎光玲
    、黎文功等外籍移工所居住之宿舍行竊之事實，業據其於偵
    查及法院審理時供承不諱（偵查卷第45頁、原審卷第46頁、
    本院卷第57頁），核與告訴人黎光玲於警詢、原審之證述、
    告訴人黎文功於警詢中之指述大致相符，並有109 年9 月18
    日、同年月23日監視器錄影畫面翻拍照片（警卷第27至第38
    頁）、監視器錄影畫面翻拍比對照片（警卷第40頁）、現場
    照片（警卷第41至第44頁）、936-CTJ 號機車車輛詳細資料
    報表（警卷第45頁）、原審110 年10月8 日本案監視器錄影
    檔案勘驗筆錄及擷圖（易字卷第46-49 、61-75 頁）等在卷
    可佐。
  ㈡證人即告訴人黎光玲於警詢與原審證稱：109 年9 月18日我
    外出工作，20時回到宿舍時，發現我三樓房間很亂，放在床
    頭枕頭下方的皮夾內大概2000元到2500元左右的紙鈔不見了
    ，因為我有向別人借錢3000至4000元，支付一些費用後，大
    約剩2000多元，所以皮夾裡面失竊的錢，我印象很深刻，有
    兩張1000元紙鈔，另外有100 元紙鈔，但是有幾張我忘記了
    等語（警卷第10頁；原審卷第107-111 頁）。參以被告當日
    進入上開宿舍後，沿走道進入廚房，上樓梯至二樓，兩手沒
    有持有任何物品，之後往畫面左下方移動，並暫時離開畫面
    約莫1 分半鐘後，再自畫面左下方出現，往樓梯口移動，兩
    手亦未持有任何物，離開該宿舍前左手有疑似掏左邊口袋動
    作等情，有本院上開勘驗筆錄及擷圖（原審卷第47至第48頁
    、第61頁至第67頁）可憑。被告已自承當日進入該宿舍內確
    實有竊取物品，而觀諸上開監視器勘驗所得之過程，被告進
    入至離開時，雙手均未持任何物品，顯見被告所竊之物，應
    屬輕薄易於隨身放置口袋之物，核與告訴人黎光玲證稱失竊
    物為紙鈔之輕薄特性相符，是黎光玲所述自堪採信。又公訴
    意旨雖認被告所竊金額為2500元，然依黎光玲於警詢及原審
    之證述，其所能確定之金額至少為2000元，自應以依「罪疑
    唯輕」之原則，就失竊金額以2000元加以認定。至黎光玲雖
    於警詢中稱：當日被竊金額約2500元，都是零錢裝在皮包內
    等語（警卷第10頁），然其於原審明確證稱當日失竊之現金
    為紙鈔如上述，且其就警詢時是否陳述遭竊之2500元均係零
    錢，證稱已不復記憶等語（原審卷第110 頁）。審酌告訴人
    黎光玲就失竊金額於警詢與本院所述相符；又2500元如均為
    零錢，其硬幣之數量甚多，一般皮包顯難將之全部裝載，黎
    光玲復當庭提出其當日裝載遭竊紙鈔之皮夾，經原審勘驗後
    ，其長為12公分，寬為9 公分之事實，有勘驗筆錄及勘驗照
    片可參（原審卷第111 頁、第125 頁至第133 頁），依黎光
    玲所使用皮包之大小及樣式，顯無法裝載2500元之零錢，自
    應以其於原審所述較堪採信，其所述零錢與紙鈔之差異性，
    並不影響其所述之憑信性。
  ㈢證人黎文功於警詢中證稱：109 年9 月23日我外出工作，晚
    上21時回家發現我房間很亂，發現我失竊了三星牌手機1 支
    與電動腳踏車充電器1 組等語（警卷第131 頁）。參酌被告
    當日進入上開宿舍後，進入廚房再上樓梯至二樓兩手均未持
    有任何物品，進出二樓樓梯口左側房間後，兩手亦未持有任
    何物品，再往畫面左下方移動，並暫時離開畫面約莫18分鐘
    後，再從畫面左下方出現，往樓梯口移動，此時左手已持有
    黑色物品，該黑色物品於被告走動時均未見有改變形狀或晃
    動之情形，於離開該宿舍之際，可見其左手所持係屬黑色長
    型物品等情，有原審勘驗筆錄及擷圖（原審卷第48至第49頁
    、第68頁至第75頁）可參。依上開勘驗結果可知，被告手中
    所持者應為當日所竊物品，而該竊得物於被告走動之際，均
    未見有改變形狀或晃動之情形，即可知悉該黑色長條物係屬
    固狀物品，核與黎文功所述上開物品失竊為固狀物之特性相
    符，應堪認黎文功所述失竊物為上開物品等語，足以採信，
    是此部分事實，亦堪認定。
  ㈣被告對於109 年9 月18日之犯行，於109 年12月4 日警詢中
    及110 年8 月12日準備程序中均辯稱：當天我因為肚子餓沒
    有工作，所以我就順路經過，剛好看到該地方大門敞開，所
    以我就進去裡面的冰箱拿吐司跟2 包泡麵，我是用塑膠袋裝
    起來帶走云云（警卷第2 頁；原審審易卷第98頁至第99頁）
    ；於110 年10月8 日準備程序中先辯稱：當天我竊取的是泡
    麵2包和菜，菜是蔥和高麗菜云云（原審卷第46頁）；後經
    當庭播放監視錄影光碟後改稱：這次我是在2 樓房間偷東西
    ，我沒有拿青菜，只有拿泡麵2 包，泡麵我放在兩邊口袋各
    1 包云云（原審卷第48頁）；110 年11月4 日原審詰問證人
    黎光玲時自陳：我是在樓梯口對面那間房間的床底下拿泡麵
    云云（原審易字卷第107頁）。被告就第1次犯行所竊得之物
    ，先辯稱係竊取吐司及泡麵2包，後辯稱竊取泡麵2 包及青
    菜，經本院播放監視器錄影畫面再改稱僅竊取泡麵2 包；就
    竊得之地點，先辯稱係在冰箱中竊取，後分別改稱係在2 樓
    房間、樓梯口對面房間之床底下竊取；就竊得贓物之處置方
    式先辯稱係以塑膠袋裝盛後離去，後改稱係將泡麵兩邊口袋
    各置1 包離去，被告歷次所辯詞差異甚大，且被告隨訴訟程
    度之進行不斷變更說法，顯見被告所辯，僅係卸責之責，不
    足採信。被告對於109 年9 月23日所竊物品，於109 年12月
    4 日警詢中均辯稱：我當天竊取泡麵4 至5 包云云（警卷第
    5 頁）； 110 年8 月12日準備程序中辯稱：我竊取泡麵4 
    至5 包，還有冰箱內的蔥，我有用盒子裝云云（原審審易卷
    第99頁）；於110年10月8 日準備程序中辯稱：當天我竊取
    的是泡麵4 包跟1 個鮪魚罐頭，並且在樓梯口旁邊房間對面
    類似客廳休息的地方拿了1 個黑色塑膠袋裝云云（原審卷第
    46、49頁）。就此次犯行所竊得之物，除辯稱竊取泡麵4 至
    5 包外，是否有另行竊得他物，另行竊得之物為何，所述均
    不一致，就竊得贓物之處置方式先稱盒裝，經觀看監視錄影
    畫面後改稱係以黑色塑膠袋裝盛離去，被告歷次供述除有差
    異外，亦有隨訴訟程度變更說法之情，被告所辯亦應僅係卸
    責之責，不足採信。且衡情，塑膠袋質地柔軟，易因所裝盛
    內容物而改變形狀，且一般罐頭之形狀、重量，與袋裝泡麵
    有明顯差異，用塑膠袋同時裝盛4 包泡麵及罐頭1 個，更易
    於拿取移動間，因重心之不同，而改變塑膠袋之形狀，然被
    告上開竊得之物於被告走動時均未見有改變形狀或晃動之情
    形，更足認被告所辯之詞，不足採信。
  ㈤綜上所述，本案事證明確，被告所辯係避重就輕之詞，無可
    採信，其犯行堪以認定。
四、論罪科刑
  ㈠核被告所為，均係犯刑法第321 條第1 項第1 款之侵入住宅
    竊盜罪。被告2 次犯行，犯意各別，行為互殊，應予以分論
    併罰。
  ㈡被告前因違反毒品危害防制條例案件，經臺灣高雄地方法院
    以107 年度簡字第4149號判決判處有期徒刑5 月確定，於10
    8 年9 月30日易科罰金執行完畢乙節，有臺灣高等法院被告
    前案紀錄表在卷可查（易字卷第87頁至第88頁），被告受有
    期徒刑執行完畢後，5 年內故意再犯本案之罪，均為累犯。
    司法院釋字第775 號解釋，依解釋文及理由之意旨，係指構
    成累犯者，不分情節，一律加重最低本刑，於不符合刑法第
    59條所定要件之情形下，致生行為人所受之刑罰超過其所應
    負擔罪責之個案，不符罪刑相當原則、比例原則。於此範圍
    內，在修正前，為避免發生上述罪刑不相當之情形，法院就
    該個案應裁量是否加重最低本刑；依此，該解釋係指個案應
    量處最低法定刑、又無法適用刑法第59條在內減輕規定之情
    形，法院應依此解釋意旨裁量不予加重最低本刑（最高法院
    108 年度台上字第338 號刑事判決意旨參照）。本件被告犯
    罪情節，均無上開解釋所指罪刑不相當之情事，爰依上揭規
    定，均依法加重其刑。
五、原審因認被告所犯2罪事證明確，而適用前揭規定及說明，
    審酌被告以侵入住宅竊盜之方式，獲得不法財物，破壞他人
    對財產權及居住安寧、犯後坦承部份犯行，然迄未與告訴人
    等達成和解等犯後態度，兼衡被告竊得之現金數額及物品之
    價值，於本案前，除上開構成累犯之部分不予重複評價外，
    尚有多次因施用毒品及竊盜案件經法院判處罪刑確定，有上
    開前案紀錄表可佐，素行非佳，自陳高職畢業之智識程度、
    目前從事粗工割草，月收入約2萬多元（原審卷第118 頁）
    等一切情狀，分別量處有期徒刑8月、10月；就定應執行部
    分審酌：被告就兩次犯行僅相隔5 日，犯罪過程相似，罪責
    內涵之同質性甚高，為免以實質累加方式定應執行刑，處罰
    之刑度顯將超過其行為之不法內涵，爰就被告所犯2 罪定其
    應執行刑有期徒刑1年2月； 被告2 次竊盜犯行，分別竊得
    現金2000元，及三星牌手機1 支與電動腳踏車充電器1 組，
    均為犯罪所得，且均未扣案亦未實際發還予告訴人黎光玲、
    黎文功，爰依刑法第38條之1 第1 項、第3 項規定，於各次
    罪刑項下分別宣告沒收，並諭知於全部或一部不能沒收或不
    宜執行沒收時，追徵其價額。經核原判決認事用法均無違誤
    ，量刑及定執行刑亦無不當。
六、被告上訴意旨仍執前詞，以並未竊取金錢、充電器及行動電
    話，及被害人先後所述差異甚大，原審逕予採信等情置辯，
    指摘原判決不當，為無理由，其上訴為無理由，應予駁回。
據上論結，應依刑事訴訟法第368條，判決如主文。
本案經檢察官鍾忠孝到庭執行職務。
中　　華　　民　　國　　111 　年　　5 　　月　　12　　日
                  刑事第四庭    審判長法  官  黃建榮
                                      法  官  任森銓
                                      法  官  李嘉興
以上正本證明與原本無異。
不得上訴。
中　　華　　民　　國　　111 　年　　5 　　月　　12　　日
　　　　　　　　　　　　　　　　　　　書記官  賴梅琴
附錄本判決論罪科刑法條：
刑法第321條犯前條第1項、第2項之罪而有下列情形之一者，處6
月以上5年以下有期徒刑，得併科50萬元以下罰金：
一、侵入住宅或有人居住之建築物、船艦或隱匿其內而犯之。
二、毀越門窗、牆垣或其他安全設備而犯之。
三、攜帶兇器而犯之。
四、結夥三人以上而犯之。
五、乘火災、水災或其他災害之際而犯之。
六、在車站、港埠、航空站或其他供水、陸、空公眾運輸之舟、
    車、航空機內而犯之。前項之未遂犯罰之。